【裁判字號】    98,訴,1379
【裁判日期】    990830
【裁判案由】    毀損等
【裁判全文】
臺灣屏東地方法院刑事判決              98年度訴字第1379號
公  訴  人  臺灣屏東地方法院檢察署檢察官
被      告  丁○○
選任辯護人  葉武侯律師
上列被告因毀損案件，經檢察官提起公訴（98年度偵字第5784號
），本院判決如下：
    主  文
丁○○毀壞他人建築物，處有期徒刑捌月。
    事  實
一、丁○○明知坐落在屏東縣鹽埔鄉○○段738 、756 地號土地
    、門牌號碼為屏東縣鹽埔鄉○○村○○路24之3 號、如附圖
    所示編號A 至X 之未辦理保存登記建物24間（下稱系爭建物
    ），係乙○○與己○○經本院96年度執字第28678 號強制執
    行程序所買得，並經本院於民國97年3 月14日發給權利移轉
    證書，竟意圖為自己不法之所有，基於竊盜及毀壞他人建築
    物之犯意，於98年7 月2 日，委託不知情之大仁資源回收場
    負責人何清本將系爭建物拆除，並將拆除所得之鐵材售予何
    清本，丁○○因而可獲新臺幣（下同）80萬元之價金，何清
    本則自同月5 日起另委託不知情之陳緯騏駕駛挖土機、自同
    月10日起另僱用不知情之賈文凱、賈宏圖分類拆卸所得之鐵
    材，而接續將系爭建物（除如附圖所示編號X 之建物外）加
    以拆除毀壞並竊取建材得逞。嗣於同月19日11時10分許，為
    乙○○之夫戊○○發覺系爭建物除如附圖所示編號X 之建物
    外均遭拆除，遂報警處理，循線查悉上情。
二、案經乙○○、己○○告訴及屏東縣政府警察局里港分局報告
    臺灣屏東地方法院檢察署檢察官偵查起訴。
    理  由
一、證據能力部分：
  (一)按被告以外之人於審判外之言詞或書面陳述，除法律有規定
    者外，不得作為證據；惟被告以外之人於偵查中向檢察官所
    為之陳述，除顯有不可信之情況者外，得為證據，刑事訴訟
    法第159 條第1 項、第159 條之1 第2 項分別定有明文。查
    證人戊○○於偵查中向檢察官所為之陳述，業經依法具結，
    亦無證據可證明其供述有顯不可信之情況，其復於本院審理
    中出庭接受被告行使反對詰問權，自得為證據。
  (二)次按被告以外之人於審判外之陳述，雖不符刑事訴訟法第15
    9 條之1 至第159 條之4 之規定，而經當事人於審判程序同
    意作為證據，法院審酌該言詞陳述或書面陳述作成時之情況
    ，認為適當者，亦得為證據，當事人、代理人或辯護人於法
    院調查證據時，知有刑事訴訟法第159 條第1 項不得為證據
    之情形，而未於言詞辯論終結前聲明異議者，視為有前項之
    同意，刑事訴訟法第159 條之5 亦有明定。查本件證人何清
    本、陳緯騏、賈文凱、賈宏圖於警詢時之證述，及本判決下
    列所引用之被告以外之人於審判外所為之陳述，檢察官、被
    告及辯護人或於本院準備程序時明示同意有證據能力（見本
    院卷第43頁99年3 月24日準備程序筆錄），或於本院言詞辯
    論終結前均未聲明異議，本院審酌該等證據資料製作時並無
    違法取供之情形，以之作為證據應屬適當，揆諸前揭規定，
    認該等證據資料均有證據能力，合先敘明。
二、認定犯罪事實之證據及理由：
    訊據被告丁○○固坦承其知悉屏東縣鹽埔鄉○○段738 、75
    6 地號土地（下合稱系爭土地）係告訴人乙○○、己○○經
    本院96年度執字第28678 號強制執行程序所買得，且其於98
    年7 月2 日委託何清本將系爭建物拆除，並將拆除所得之鐵
    材售予何清本，其因而可獲新臺幣（下同）80萬元之價金等
    情，惟矢口否認有何毀壞他人建築物及竊盜之犯意，辯稱：
    系爭建物係為抵償債務，而由原屋主丙○○於91年間讓渡予
    伊，伊對系爭建物有事實上處分權，僱工拆除並出售鐵材僅
    係行使權利而已，伊不知系爭建物亦已由告訴人買得並獲點
    交，執行法院亦未通知伊云云。經查：
  (一)按拍賣之不動產，買受人自領得執行法院所發給權利移轉證
    書之日起，取得該不動產所有權，強制執行法第98條第1 項
    前段定有明文。又按因繼承、強制執行、公用徵收或法院之
    判決，於登記前已取得不動產物權者，非經登記不得處分其
    物權，民法第759 條定有明文。次按基於強制執行而取得不
    動產物權者，屬於民法第759 條規定之範圍，一經法院發給
    所有權權利移轉證書，即發生取得不動產物權之效力，倘非
    更予處分，則不以登記為生效要件（最高法院56年臺上字第
    1898號判例意旨參照）。查屏東縣鹽埔鄉○○段738 地號（
    重測前為新圍段430-14地號）土地原為三和畜牧股份有限公
    司（下稱三合畜牧公司）所有，同段756 地號（重測前為新
    圍段437-7 地號）土地原為溫芳淑所有，該2 筆土地上均無
    建物登記資料，嗣該2 筆土地分別於89、88年間經查封登記
    ，本院則於90年間囑託屏東縣里港地政事務所測量其上建物
    ，結果有未經辦理保存登記、如附圖所示編號A 至X 之系爭
    建物，並暫編為鹽埔鄉○○段69建號，復於96年間辦理未登
    記建物查封登記，而系爭建物與系爭土地經本院以96年度執
    字第28678 號強制執行程序合併拍賣，於該次拍賣公告上已
    載明「拍定後均點交」，告訴人乙○○、己○○則於97年3
    月5 日拍定，經本院於97年3 月14日發給權利移轉證書，並
    於97年4 月25日執行點交等情，業據證人戊○○於偵訊及本
    院審理時證述無訛（見偵卷第44至45頁、本院卷第63至67頁
    ），復經本院調閱本院96年度執字第28678 號清償債務全卷
    核閱屬實，另有土地所有權狀4 紙（見警卷第41至44頁）、
    屏東縣里港地政事務所98年8 月18日屏里第一字第09800053
    64號函附系爭土地之土地登記公務用謄本及異動索引各1 份
    在卷可稽（見偵卷第7 至23頁），被告對此部分事實亦不否
    認，從而告訴人乙○○、己○○於97年3 月14日取得不動產
    權利移轉證書之日起，即為系爭土地暨系爭建物之所有權人
    ，合先認定。
  (二)而被告於98年7 月2 日委託不知情之大仁資源回收場負責人
    何清本將系爭建物拆除，並將拆除所得之鐵材售予何清本，
    被告因而可獲80萬元之價金，何清本則自同月5 日起另委託
    不知情之陳緯騏駕駛挖土機、自同月10日起另僱用不知情之
    賈文凱、賈宏圖分類拆卸所得之鐵材，而接續將系爭建物（
    除如附圖所示編號X 之建物外）加以拆除並售賣建材之經過
    ，除經證人何清本、陳緯騏、賈文凱、賈宏圖於警詢、偵訊
    時證述明確（見警卷第7 至19頁），另有合約書1 紙、照片
    4 張附卷可證（見警卷第51、54、55頁），被告對此部分事
    實亦不否認，應堪認定。又系爭建物除如附圖所示編號X 之
    建物外均遭何清本等人拆除一事，則經證人何清本於偵訊時
    證稱：伊從98年7 月5 日開始拆，到警察去看那天（指98年
    7 月19日）剛好拆完等語（見偵卷第46頁），並經證人戊○○於偵訊及本院審理時證稱：系爭土地、建物係伊太太乙○○及伊表弟己○○向法院拍得，投標前伊有去看過，拍得時
    建物狀況如屏東縣里港地政事務所90年6 月7 日之建物測量
    成果圖所示，伊大約2 個星期會過去巡視1 次，98年7 月19
    日伊過去時，發現系爭建物中有鐵的建築物都被拆完了，只
    剩下一棟磚蓋的建築物，賈文凱、賈宏圖則在現場撿拾鐵條
    ，那棟剩下來的磚蓋建築物後來由伊拆掉了等語（見偵卷第
    44頁、本院卷第66頁左面至67頁），復有何清本製作之鹽埔
    鄉○○段738 、756 地號地上物雞舍、建築物金屬遭竊重量
    清單1 份、98年7 月15日至98年7 月18日過磅單12張存卷可
    佐（見警卷第45至50頁），而核諸附圖即上開屏東縣里港地
    政事務所90年6 月7 日之建物測量成果圖，其上編號A 至X
    之建物主體結構包括磚造蓋鐵皮、鐵架蓋鐵皮、水泥柱蓋鐵
    皮、加強磚造、磚造蓋黑瓦等，而僅編號X 之磚造蓋黑瓦倉
    庫為唯一不含鐵皮建材之獨立建物，故除該編號X 之建物外
    ，系爭建物均已遭被告委託何清本拆除，應屬無疑。
  (三)又按違章建築之讓與，雖因不能為移轉登記而不能為不動產
    所有權之讓與，但受讓人與讓與人間如無相反之約定，應認
    為讓與人已將該違章建築之事實上處分權讓與受讓人。又房
    屋之拆除為一種事實上之處分行為，須有事實上之處分權者
    ，始有拆除之權限（最高法院86年度臺上字第2272號判決意
    旨參照）。被告辯稱其對系爭建物有事實上之處分權，是其
    拆除系爭建物並售賣建材並無毀壞他人建築物及竊盜之犯意
    乙節，經查：
    1.證人甲○○於本院審理時證稱：三和畜牧公司之董事長為
      伊母親溫芳淑，三和畜牧公司在系爭土地上之農場由伊經
      營，系爭建物則為三合畜牧公司建造，以伊前妻丙○○為
      起造人，當初伊父親吳士元有欠一位劉先生的錢，被告持
      伊父親開給劉先生之本票作為債權憑證，代表劉先生來向
      伊要債，因伊已無經濟來源，便提議將系爭建物之權利讓
      渡予被告抵債，被告有接受，後來伊將系爭建物出租予龔
      姓雞農養雞，租金也是由伊收取後，再將租金的三分之二
      交給被告等語（見本院卷第88至91頁），另有不動產讓渡
      契約書、屏東縣稅捐稽徵處總處房屋稅籍證明書各1 紙在
      卷可佐（見偵卷第57、58頁），是於系爭建物經告訴人拍
      得前，被告對系爭建物有事實上處分權一事，尚非虛妄。
    2.惟系爭建物與系爭土地合併拍賣並經點交予告訴人後，被
      告是否知悉其對系爭建物已喪失事實上處分權，按違章建
      築之房屋，原非債務人所有，而被執行法院誤予查封者，
      買受人因不能登記，自得代位原有人提起異議之訴，若該
      房屋為債務人所有，買受人雖買受在先，亦無排除強制執
      行之權利，此經最高法院48年臺上第209 號判例意旨揭示
      明確，是倘被告聽聞未經辦理保存登記之系爭建物業經與
      系爭土地合併拍賣並經點交，其當知悉對系爭建物並無足
      以排除他人強制執行之權。而證人戊○○於偵訊及本院審
      理時證稱：伊曾因系爭土地之通行權問題與系爭土地之原
      所有人進行調解，調解當天被告有到場，被告說前地主有
      欠他錢，所以鐵皮屋是他的，伊有出示系爭土地及建物之
      不動產權利移轉證書給被告看，並於口頭上告訴被告法院
      點交之範圍包括系爭建物等語（見偵卷第45頁、本院第64
      至65頁），證人甲○○則於本院審理時證稱：進入系爭土
      地的道路則為伊父親吳士元所有，系爭土地的拍定人並無
      權利通行，故系爭土地被拍賣後，伊曾代表伊父親與對方
      （指拍定人及戊○○）就通行權之問題進行調解，調解當
      天被告有在場，但對方根本沒有提到系爭建物已經點交之
      事等語（見本院卷第88至89頁左面），是就被告曾於調解
      系爭土地之通行權時到場一事，上開2 證人之證述一致，
      惟就系爭建物之權益歸屬問題及被告於彼時是否得知系爭
      建物已經點交，上開2 證人之證述則互有扞格；然衡諸常
      情，倘被告主觀認知該次調解之標的僅在於系爭土地之通
      行權，而與系爭建物之權益歸屬無涉，則被告既非該供役
      地或需役地之所有權人，又有何到場參與調解之必要？且
      被告於偵訊時自承：「（問：為何人家標走了才去拆？）
      他標到之後我有找戊○○談，說要把鐵皮屋賣給他，在法
      院有調解，他不要買，他說太貴了，我記得是去年（指97
      年）就談了。」等語（見偵卷第45頁），顯見該次調解時
      ，被告及戊○○確曾就系爭建物之權益歸屬各有所主張，
      上開2 證人證述扞格之處，應以證人戊○○所言為實在。
      再不動產權利移轉證書乃買受人經由強制執行程序取得不
      動產所有權之重要憑據，倘對不動產之權利歸屬有所爭執
      ，當以出示不動產權利移轉證書，作為表明權利之最有效
      方式；查本院96年度執字第28678 號強制執行程序之歷次
      拍賣公告上，於系爭建物之使用情形欄及備註欄均載明「
      拍定後均點交」，已如前述，且本院所發給告訴人之不動
      產權利移轉證書，其上所附之「不動產標示」欄已清楚載
      明包括系爭建物，是被告及戊○○於該次調解時就系爭建
      物之權益歸屬各自主張之當下，戊○○即提出本院發給之
      不動產權利移轉證書以證明其對系爭建物之合法權源並強
      調建物已獲點交，其所為與常情尚無違背，證人戊○○之
      上開證述應屬信而有徵，亦即被告於97年間即已知悉其對
      系爭建物並無事實上之處分權。
    3.況被告業於偵訊時自承：「（問：你為何要拆鐵皮屋？）
      因為我知道那塊地被別人買走了，因為戊○○有跟我說他
      要去拆掉，我就想那塊地被別人標走了，那個鐵皮屋在上
      面也不是辦法，我就先去拆鐵皮屋。（問：既然你知道別
      人標走了，怎麼還去拆？）... 戊○○跟我說地上物沒有
      用，他要拆掉整地。」等語（見偵卷第44至45頁），是被
      告既已明知系爭土地業經拍賣程序出售，且系爭建物將遭
      系爭土地之買受人拆除，倘被告確信其對系爭建物仍有事
      實上之處分權，則其於聽聞系爭建物將遭他人拆除時，自
      當表明其為事實上處分權人之身分而據理力爭，以阻止他
      人處分系爭建物，又豈有自行加以拆除，而使該他人免去
      拆除系爭建物所需之勞費而獲益之可能？益徵被告辯稱不
      知系爭建物亦已由告訴人買得並經點交乙節，純屬空言飾
      卸，並無可採。
  (四)綜上所述，被告明知其對系爭建物喪失事實上之處分權，竟
    未得告訴人之同意，執意將告訴人買受而有事實上處分權之
    系爭建物拆除以竊取建材出售之事實，堪予認定，被告在主
    觀上確實有不法所有之意圖及毀壞他人建築物、竊盜之犯意
    ，客觀上又有毀壞他人建築物並將拆卸所得之建材置於己身
    實力支配下之竊盜行為，被告所辯要屬事後推諉圖卸刑責之
    詞，不足採信。本案事證明確，被告犯行洵堪認定，應依法
    論科。
三、論罪科刑部分：
    核被告所為，係犯刑法第353第1項之毀壞他人建築物罪、同
    法第320 條第1 項之竊盜罪。公訴意旨謂被告委託何清本以
    客觀上足對人之身體造成傷害之挖土機等機具拆除系爭建物
    並將拆除之鋼鐵出售，其犯行乃成立刑法第第321 條第1 項
    第3 款之攜帶兇器竊盜罪，惟挖土機之體積龐鉅，重量多以
    公噸計算，更須有相當之專業知識始能操作駕馭，客觀上絕
    非常人可「攜帶」於身邊並持以威脅他人生命、身體、安全
    之物品，公訴人認挖土機亦屬兇器之一種，顯有誤會，爰在
    起訴之基本事實同一範圍內變更起訴法條。被告指示不知情
    之何清本為上開犯行，為間接正犯。又按數行為於同時同地
    或密切接近之時地實施，侵害同一之法益，各行為之獨立性
    極為薄弱，依一般社會健全觀念，在時間差距上，難以強行
    分開，在刑法評價上，以視為數個舉動之接續施行，合為包
    括之一行為予以評價，較為合理，而認屬接續犯之範疇（最
    高法院86年臺上字第3295號判例意旨參照）。足見「接續犯
    」之成立係以時、空之密接性為前提要件，即透過對於同一
    法益之同種類侵害行為繼續不間斷之實行，業已稀釋個別行
    為之獨立性，致使刑法評價時將之視為單一整體之犯罪行為
    ，以符合社會一般人對於行為概念之認知，並與行為人之犯
    罪目的相互結合。本件被告為遂行毀壞系爭建物以盜賣拆卸
    所得建材之目的，於98年7 月5 日至同月19日間於同地將如
    附圖編號A 至W 之建物拆除而盜賣建材，其縱有多次之拆除
    破壞建築物及竊盜建材等舉動，仍應分別視為數個舉動之接
    續施行，合為包括之一行為予以評價，較為合理，因認被告
    所犯之毀壞他人建築物罪與竊盜罪均屬接續犯，而僅單純成
    立一毀壞他人建築物罪與竊盜罪。公訴人雖僅就被告毀壞門
    牌號碼屏東縣鹽埔鄉○○村○○路24之3 號之鐵皮屋而盜賣
    拆卸所得鋼鐵之犯行起訴，惟此部分犯行既與本件犯罪事實
    欄所認定之犯行有接續犯之實質上一罪關係，而均為起訴效
    力所及，本院自應併予審理。又以被告係以一拆除毀壞系爭
    建物並使拆卸所得之建材移入己身支配下之行為，同時犯毀
    壞他人建築物罪與竊盜罪，屬一行為觸犯數罪名、侵害數法
    益之想像競合犯關係，應依刑法第55條之規定，從一重之毀
    壞他人建築物罪處斷。爰審酌被告有賭博前科，有臺灣高等
    法院被告前案紀錄表1 份附卷可稽，素行並非甚佳，而系爭
    建物之拍定金額達228 萬元，有上開不動產權利移轉證書在
    卷可考，價值甚高，其竟未經告訴人之同意，擅自委託他人
    拆除毀壞系爭建物，並將建材盜賣，獲利80萬元則盡歸己有
    ，所為非是，犯後猶矢口否認犯行，未與告訴人達成民事和
    解而試圖賠償告訴人之損失，顯無悔悟之心，兼衡其犯罪之
    動機、手段、生活狀況及智識程度等一切情狀，量處如主文
    所示之刑，以示懲儆。
據上論斷，應依刑事訴訟法第299 條第1 項前段，刑法第353 條
第1 項、第320 條第1 項、第55條，刑法施行法第1 條之1 ，判
決如主文。
本案經檢察官潘國威到庭執行職務。
中    華    民    國    99    年    8    月    30    日
                  刑事第三庭  審判長法  官  邱明弘
                                    法  官  戴韻玲
                                    法  官  李珮妤
以上正本證明與原本無異。
如不服本判決應於收受判決後10日內向本院提出上訴書狀，並應
敘述具體理由；其未敘述上訴理由者，應於上訴期間屆滿後20日
內向本院補提理由書（均須按他造當事人之人數附繕本）「切勿
逕送上級法院」。
中    華    民    國    99    年    8     月    30    日
                                    書記官  劉淑蓉
附錄本案論罪科刑法條：
中華民國刑法第353條第1項
毀壞他人建築物、礦坑、船艦或致令不堪用者，處6 月以上5 年
以下有期徒刑。
中華民國刑法第320條第1項
意圖為自己或第三人不法之所有，而竊取他人之動產者，為竊盜
罪，處5 年以下有期徒刑、拘役或5 百元以下罰金。

司法院資訊處製作；財團法人民間司法改革基金會備份。
